臺灣臺中地方法院民事裁定　　　　　　 100年度家抗字第88號
抗　告　人　齊詹如玉
　　　　　　齊麗雪
相　對　人　齊揚
上列抗告人因相對人聲請齊一心受監護宣告事件，抗告人對於民
國100年7月29日本院100年度監宣字第56號裁定提起抗告，本院
裁定如下：
    主  文
抗告駁回。
抗告程序費用新臺幣壹仟元由抗告人負擔。
    理  由
一、本事件經本院審酌全案卷證，認原審裁定之結果，經核於法
    要無不合，應予維持，並引用原裁定記載之事實及理由。
二、抗告意旨略以：原裁定對抗告人之胞妹齊一心為監護宣告，
    並選定相對人為齊一心之監護人，然齊一心自幼即由抗告人
    照顧，與抗告人感情深厚，反觀相對人自婚後即未曾返回娘
    家探視，亦未聞問齊一心之生活，迄至前幾個月始帶走齊一
    心，相對人與齊一心僅同住數月，而齊一心名下有儲蓄保險
    、互助會、定期存款等財產，相對人是否出於覬覦財產而與
    齊一心同住或為本件監護宣告之聲請、齊一心是否受相對人
    指示而為監護人選之表達等部分均有疑問。再者，社工人員
    雖曾訪視齊一心之生活狀況，但僅至相對人家中訪視即為判
    斷，尚非為最有利於齊一心之結果，原審漠視抗告人亦曾表
    達願意擔任齊一心監護人之意見，即選定相對人擔任齊一心
    之監護人，原審裁定顯有違誤，爰請求廢棄原裁定。
三、按法院為監護之宣告時，應依職權就配偶、四親等內之親屬
    、最近一年有同居事實之其他親屬、主管機關、社會福利機
    構或其他適當之人選定一人或數人為監護人，並同時指定會
    同開具財產清冊之人。法院為前項選定及指定前，得命主管
    機關或社會福利機構進行訪視，提出調查報告及建議。監護
    之聲請人或利害關係人亦得提出相關資料或證據，供法院斟
    酌，民法第1111條定有明文。次按成年人之監護，除本節有
    規定者外，準用關於未成年人監護之規定；法院選定或改定
    監護人時，應依受監護人之最佳利益，審酌一切情狀，尤應
    注意下列事項：一、受監護人之年齡、性別、意願、健康情
    形及人格發展需要。二、監護人之年齡、職業、品行、意願
    、態度、健康情形、經濟能力、生活狀況及有無犯罪前科紀
    錄。三、監護人與受監護人間或受監護人與其他共同生活之
    人間之情感及利害關係。四、法人為監護人時，其事業之種
    類與內容，法人及其代表人與受監護人之利害關係，同法第
    1113條及第1094條之1亦有明定。是以，依民法第1113條準
    用同法第1094條之1規定之結果，法院為受監護宣告之人選
    定監護人之資格，應以受監護宣告之人之最佳利益為要件。
四、經查：
（一）雙方對於齊一心因心智缺陷，致不能為意思表示或受意思
      表示，目前無處理自己事務之能力，應受監護宣告之部分
      均不爭執，業經原審以100年度監宣字第56號裁定確定。
      原審依職權函請臺中市政府社會局就監護人人選等部分進
      行訪視，其訪視結果略以：1.監護能力：相對人已婚，擔
      任業務副理職位，年收入約7、80萬，相對人配偶為退伍
      軍人，每月領有退休俸，現又在住家附近公司工作，合計
      年約百萬收入，經濟生活無虞，有能力負擔受監護宣告人
      生活費用。相對人接回受監護宣告人同住已有半年以上，
      除能維護受監護宣告人身體衛生清潔，亦能建立其生活常
      規，相對人具有一定程度的照顧能力。2.照護環境：相對
      人為與親友間保持照應，故購屋於現居住地，且因子女就
      學，得騰空1房充作受監護宣告人之獨立房間，鄰近於相
      對人之親友亦能不時前往探望陪伴受監護宣告人，評估受
      監護宣告人目前受照顧狀況，由相對人擔任監護人並無不
      妥之處，且較社會局擔任監護人更為適宜並能維護受監護
      宣告人之利益等語，此有臺中市政府社會局訪視報告1份
      附於原審卷內。是以，受監護宣告人齊一心對於受監護之
      意思表達能力縱有不足，惟依上開訪視報告結果所示，相
      對人並無不利於照顧齊一心之處，且其監護能力、照護環
      境及現狀均為良好，足認相對人確有善盡護養療治受監護
      宣告人齊一心身體之職務。
（二）雖抗告人2人均有監護齊一心之意願，惟法院依職權調查
      抗告人齊詹如玉之健康狀況，經澄清綜合醫院函覆略以：
      患者齊詹如玉於94年12月19日至同年月21日因意識不佳、
      暈厥、抽搐住院治療，且患者曾有腦外傷，於左側前額有
      腦軟化徵像，出院門診追蹤2個月，腦斷層檢查確有腦萎
      縮情形等語，此有該院100年5月18日澄高字第1000175號
      函暨病歷資料附於原審卷內可稽，是依抗告人齊詹如玉之
      年齡及健康情形，尚難以擔任受監護宣告人齊一心之監護
      人乙職。又抗告人齊麗雪雖有照顧齊一心起居生活之經驗
      ，但對於協助齊一心管理財產之程序難謂完善而有涉訟情
      形，現由臺中地方法院檢察署偵查中，此亦有原審調閱之
      被告前案紀錄表1份附卷為憑。綜上，抗告人齊麗雪既未
      提出有利於已之證據，亦未說明由其擔任監護人係為受監
      護宣告人之最佳利益，或由抗告人擔任監護人較優於相對
      人之處，自難僅憑抗告人單方臆測之詞，即為相對人不適
      任監護人之判斷。從而，原審選任相對人擔任齊一心之監
      護人，本院認尚屬適當，抗告意旨指摘原裁定選任監護人
      部分不當，求為廢棄，本院認為無理由，應予駁回。
五、據上論結，本件抗告為無理由，依非訟事件法第21條第2項
    、第24條第1項、第46條、民事訴訟法第495條之1第1項、第
    449條第1項、第95條、第85條第1項，裁定如主文。
中    華    民    國   100    年    10    月    14    日
                  家事法庭審判長      法  官  楊國精
                                      法  官  簡賢坤
                                      法  官  郭妙俐
以上為正本係照原本作成。
如提起再抗告者，應於裁定送達後10日內依非訟事件法第45條第
3項「僅得以適用法規顯有錯誤為理由，並經原法院許可者為限
」之規定，向本院提出再抗告狀（須按他造人數附具繕本），且
須敘明理由，並繳納再抗告費用新臺幣1000元。
中    華    民    國   100    年    10    月    14    日
                                      書記官  沈慧玲